【裁判字號】    98,訴,165
【裁判日期】    980709
【裁判案由】    毒品危害防制條例
【裁判全文】
臺灣板橋地方法院刑事判決               98年度訴字第165號
公  訴  人  臺灣板橋地方法院檢察署檢察官
被      告  乙○○
                    （現於臺灣雲林監獄執行中）
選任辯護人  林文凱律師
上列被告因違反毒品危害防制條例案件，經檢察官提起公訴（96
年度偵字第28728號、第28729號），本院判決如下：
    主  文
乙○○無罪。
    理  由
一、公訴意旨略以：被告乙○○明知甲基安非他命為毒品危害防
    制條例所管制之第二級毒品，不得擅自販賣及持有，竟基於
    意圖販賣第二級毒品以牟利之犯意，於96年11月28日晚間8
    時50分許，在臺北縣新莊市○○路中平國中門口，以新臺幣
    （下同）50100 元向真實姓名、年籍不詳，綽號「大胖」之
    成年男子，販入甲基安非他命共9 包（淨重39公克）俾俟機
    出售。嗣於同日晚間9 時10 分 許，在臺北縣新莊市○○街
    118 巷口為警查獲，並扣得上開甲基安非他命、玻璃球1 顆
    、分裝袋34只及NOKIA 行動電話1 支（含000000000 0 含晶
    片）等物。因認被告乙○○所為，係涉犯毒品危害防制條例
    第4 條第2 項之販賣第二級毒品罪嫌。
二、按犯罪事實應依證據認定之，無證據不得認定犯罪事實，又
    不能證明被告犯罪者，應諭知無罪之判決，刑事訴訟法第15
    4 條第2 項、第301 條第1 項定有明文。次按認定犯罪事實
    所憑之證據，雖不以直接證據為限，間接證據亦包括在內；
    然無論直接或間接證據，其為訴訟上之證明，須於通常一般
    之人均不致於有所懷疑，而得確信其為真實之程度者，始得
    據為有罪之認定，倘其證明尚未達到此一程度，而有合理性
    懷疑之存在，無從為有罪之確信時，自應為被告無罪之判決
    ，況刑事訴訟法第161 條第1 項規定檢察官就被告犯罪事實
    ，應負舉證責任，並指出證明之方法，因此，檢察官對於起
    訴之犯罪事實，應負提出證據及說服之實質舉證責任，倘其
    所提出之證據，不足為被告有罪之積極證明，或其指出證明
    之方法，無從說服法院以形成被告有罪之心證，基於無罪推
    定之原則，自亦應為被告無罪之諭知（最高法院76年度台上
    字第4986號、92年度台上字第128 號判例意旨參照）。經核
    公訴意旨認被告乙○○涉有違反上開毒品危害防制條例罪嫌
    ，係以通訊監察書及監聽譯文、證人甲○○於警詢及偵訊時
    之證述、北部地區巡防局第二岸巡總隊及臺北市政府警察局
    松山分局搜索扣押筆錄、扣押物清單及內政部刑事警察局96
    年12月7 日刑鑑字第0960182776號鑑定書、行政院衛生署管
    制藥品管理局93年10月1 日管檢字第0930009353號函等為其
    主要論據。
三、訊據被告乙○○堅決否認有上揭違反毒品危害防制條例犯行
    ，並辯稱：扣案毒品是伊買來自己施用的，沒有要販賣等語
    。經查：
（一）證人甲○○於警詢中證稱：伊從96年7 月間開始向乙○○
      購買安非他命，每次以新臺幣3000元購買1 公克安非他命
      ，約每星期購買1 次，購買至96年10月約十餘次。伊以00
      00000000號、0000000000號行動電話撥打乙○○電話0000
      000000號聯絡購買毒品。96年8 月8 日1 時31分許之監聽
      譯文內容是伊與乙○○互換安非他命施用等語（見96年度
      偵字第28728 號卷第44頁、45頁）。於偵查中證稱：96年
      7 月間到10月間向被告買安非他命約10次，每次買1 克30
      00元。96年8 月8 日監聽譯文那次並沒有買，是伊向朋友
      買，被告要試伊朋友的貨。在這之前，伊向被告買過安非
      他命，1 公克約3000元等語（見同上偵卷第52頁）。由證
      人甲○○上開警詢、偵查中之證述觀之，其雖證稱曾向被
      告購買過安非他命，然時間係在96年7 月至10月間，與本
      件起訴被告係在96年11月28日意圖營利而販入安非他命之
      犯行並不相同。縱使被告曾在上開時間販賣安非他命予證
      人甲○○，惟能否逕行推論被告於本件起訴書所載96年11
      月28日購入安非他命，係基於營利之意圖而販入並俟機出
      售？尚非無疑。況證人甲○○於本院審理中復翻異前供，
      證稱：警詢製作筆錄時是晚上，伊又有施用安非他命的關
      係，筆錄都是警察幫伊製作引導伊，伊再簽名，所載內容
      不是事實，伊沒有跟乙○○購買過毒品。在檢察官偵查中
      伊是依照警訊筆錄的內容來回答，在檢察官面前的陳述並
      不實在，伊知道犯了偽證罪等語（見本院98年5 月21日審
      判筆錄第7 頁至第9 頁）。是證人甲○○前後證述既有不
      一，其於警詢、偵查中之證述內容即有斟酌餘地。
（二）又檢察官雖舉監聽譯文為證，然經檢察官於偵查中及本院
      審理中共傳訊多名電話申設人，均到庭否認通訊內容為渠
      與被告之通話。且卷附監聽譯文之通訊時間介於96年6 月
      27日至同年11月13日間，雖通話內容略有談論關於毒品情
      事（其中被告於偵查中經檢察官訊問時，供稱：96年7 月
      3 日0621時的監聽譯文，1 個就是1 公克，她說要安非他
      命，要我請她；96年7 月27日2246時，4 張就是4000元，
      對方要拿毒品，要我幫忙調安非他命，當時我在朋友五股
      家，我介紹買毒品；96年11月11日0206時，我欠他0.2 公
      克安非他命，我幫他調，但是不夠；96年11月13日0225時
      ，2 個就是對方要我請他．．．等語，見同上偵查卷第8
      、29、30頁）。惟檢察官並非針對此段時間內被告是否涉
      嫌販賣安非他命而起訴。縱使依上開監聽譯文內容，可認
      被告於上開監聽時間內涉有販賣或轉讓安非他命等罪嫌（
      因非本件起訴範圍，本院自不得予以審究，應由檢察官另
      行偵查起訴），惟仍不足以據此推論被告於本件起訴書所
      載96年11月28日購入安非他命，係基於營利之意圖而販入
      。
（三）再者，被告確於上開時地經警查獲採尿查驗後，呈鴉片類
      及安非他命類陽性反應，而因施用一、二級毒品經本院97
      年度訴字第173 號判處有期徒刑10月，有該判決網路列印
      本附卷可憑。足見被告確有施用第二級毒品甲基安非他命
      無訛，其辯稱當日查獲之甲基安非他命是供己施用一節，
      應屬有據。至起訴書雖引行政院衛生署管制藥品管理局93
      年10月1 日管檢字第0930009353號函為據，而認被告經警
      扣案之甲基安非他命數量9 包（淨重達39公克），足供被
      告施用100 多天，且我國氣候潮濕不易保存，其一次購足
      不符常情，應係基於販賣牟利之犯意而販入等語，僅屬推
      測之詞，不足以因此即認被告係基於營利販賣之意圖而販
      入上開甲基安非他命。
（四）至扣案之玻璃球1 顆、分裝袋34只及NOKIA 行動電話1支
      （含000000000 0 含晶片），其中玻璃球為施用甲基安非
      他命之工具；分裝袋亦有其通常用途，即使被告是用於分
      裝毒品方便攜帶，亦不能證明被告係基於營利意圖而販入
      甲基安非他命；同理，行動電話於本件亦非可作為被告販
      賣二級毒品之證據，自難據以為被告不利之認定。
四、綜上所述，本件依公訴人所提證據，尚不足為被告犯上揭販
    賣第二級毒品甲基安非他命罪嫌之證明，仍有合理懷疑之存
    在，依「罪證有疑，利於被告」原則，尚不能僅以推測或擬
    制之方法，為被告有罪之認定。此外，復查無其他證據足資
    證明被告有公訴人所指之前揭犯行，揆諸首開說明，既不能
    證明被告犯罪，爰依法為被告無罪之諭知，以昭審慎。
據上論斷，應依刑事訴訟法第301 條第1 項，判決如主文。
本件經檢察官林俊峰到庭執行職務。
中    華    民    國    98    年    7     月    9     日
                  刑事第十五庭   審判長法  官  李君豪
                                       法  官  何燕蓉
                                       法  官  錢衍蓁
以上正本證明與原本無異
如不服本判決應於送達後10日內敘明上訴理由，向本院提出上訴
狀。
                                       書記官  金和國
中    華    民    國    98    年    7     月    9     日


司法院資訊處製作；財團法人民間司法改革基金會備份。
